臺灣雲林地方法院刑事判決　　　　　　　96年度訴緝字第23號
公　訴　人　臺灣雲林地方法院檢察署檢察官
被　　　告　乙○
上列被告因傷害案件，經檢察官提起公訴（84年度偵字第888號）
，本院判決如下：
    主  文
本件免訴。
    理  由
一、公訴意旨略以：被告乙○於民國83年11月19日凌晨2 時許，
    在雲林縣土庫鎮崙內里7 鄰圍45號自宅前廣場，基於普通
    傷害之犯意，無故持棍毆打其母即告訴人甲○○，並恫稱：
    要將汝打死等語，續持鐵椅欲毆擊之，幸經被告之妻李麗華
    將鐵椅搶下始歇手，告訴人因而受有左臂撕裂傷2 乘2.15公
    分、左手背瘀腫6 乘4 公分之傷害，因認被告係對於直系血
    親尊親屬犯刑法第277 條第1 項之傷害罪嫌，依同法第280
    條之規定，應就該條項法定刑加重其刑至2 分之1 處斷。
二、按案件時效已完成者，應諭知免訴之判決，並得不經言詞辯
    論為之，刑事訴訟法第302 條第2 款、第307 條分別定有明
    文。又被告行為後，刑法第80條、第83條關於追訴權時效期
    間、停止之規定，業已於94年2 月2 日修正公布，並於95年
    7 月1 日施行。而現行刑法第2 條第1 項規定：「行為後法
    律有變更者，適用行為時之法律。但行為後之法律有利於行
    為人者，適用最有利於行為人之法律」，因追訴權時效期間
    之長、短，關係是否行為人受到刑事追訴或處罰，而追訴時
    效完成者，依刑事訴訟法第302 條第2 款規定應諭知免訴判
    決，而免訴判決為實體判決，因此關於追訴時效期間之修正
    ，應屬實體刑罰法律變更，而有刑法第2 條第1 項規定之適
    用（臺灣高等法院暨所屬法院因應新修正刑法施行座談會意
    見參照），合先敘明。
三、查修正前刑法第80條規定：「追訴權，因左列期間內不行使
    而消滅：一死刑、無期徒刑或10年以上有期徒刑者，20年。
    二3 年以上10年未滿有期徒刑者，10 年 。三1 年以上3 年
    未滿有期徒刑者，5 年。四1 年未滿有期徒刑罪者，3 年。
    五拘役或罰金者，1 年。前項期間自犯罪成立之日起算。但
    犯罪行為有連續或繼續之狀態者，自行為終了之日起算」；
    修正前刑法第83條規定：「追訴權之時效，如依法律之規定
    ，偵查、起訴或審判之程序，不能開始或繼續時，停止其進
    行。前項時效停止，自停止原因消滅之日起，與停止前已經
    過之期間，一併計算。停止原因繼續存在之期間，如達於第
    80條第1 項各款所定期間4 分之1 者，其停止原因視為消滅
    」。而修正後刑法第80條規定：「追訴權，因下列期間內未
    起訴而消滅：一犯最重本刑為死刑、無期徒刑或10年以上有
    期徒刑之罪者，30年。二犯最重本刑為3 年以上10年未滿有
    期徒刑之罪者，20年。三犯最重本刑為1 年以上3 年未滿有
    期徒刑之罪者，10年。四犯最重本刑為1 年未滿有期徒刑、
    拘役或罰金之罪者，5 年。前項期間自犯罪成立之日起算。
    但犯罪行為有繼續之狀態者，自行為終了之日起算」；修正
    後刑法第83條規定：「追訴權之時效，因起訴而停止進行。
    依法應停止偵查或因犯罪行為人逃匿而通緝者，亦同。前項
    時效之停止進行，有下列情形之一者，其停止原因視為消滅
    ：一諭知公訴不受理判決確定，或因程序上理由終結自訴確
    定者。二審判程序依法律之規定或因被告逃匿而通緝，不能
    開始或繼續，而其期間已達第80條第1項 各款所定期間4 分
    之1 者。三依第1 項後段規定停止偵查或通緝，而其期間已
    達第80條第1 項各款所定期間4 分之1者 。前2 項之時效，
    自停止原因消滅之日起，與停止前已經過之期間，一併計算
    」。本件被告對於直系血親尊親屬涉犯刑法第277 條第1 項
    之傷害罪嫌，依同法第280 條之規定，應就該條項之法定刑
    3 年以下有期徒刑、拘役或1 千元以下之罰金，加重其刑至
    2 分之1 處斷，其追訴權時效期間依修正前刑法第80條第1
    項第2 款規定為10年，再依修正前刑法第83條規定加計因通
    緝無法開啟審判之停止進行期間（10年追訴權時效期間4 分
    之1 即2 年6 月），修法前之追訴權時效加計停止期間即為
    12年6 月；而依修正後刑法第80條第1 項第2 款規定，其追
    訴權時效為20年，加計停止進行之期間（20年追訴權時效期
    間4 分之1 即5 年），則修法後之追訴權時效加計4 分之1
    停止期間為25年，經比較新舊法之結果，自以修正前刑法上
    開規定，對於被告有利，依刑法第2 條第1 項規定，本件自
    應適用被告行為時之上開修正前刑法規定。
四、經查，本件被告被訴對於直系血親尊親屬涉犯刑法第277 條
    第1 項之傷害罪嫌，依起訴事實其犯罪成立之日為83年11月
    19日，其追訴權時效期間，依修正前刑法第80條第1 項第2
    款規定為10年，已如前述，經公訴人於84年2 月15日開始實
    施偵查，迄本院於84年5 月17日發布通緝之前1 日止之期間
    共3 月2 日（此期間不生時效進行之問題），加計因被告通
    緝，致本案審判程序不能開始，而停止追訴權時效進行持續
    所達上開追訴權時間之4 分之1 期間（即2 年6 月），再扣
    除公訴人於84年3 月13日提起公訴迄該案於84年3 月28日繫
    屬本院期間共16日（此期間發生時效進行之效力），被告所
    犯前開傷害犯行之追訴權時效應至96年8 月5 日完成，惟被
    告迄今仍未緝獲歸案，其所犯上開傷害罪嫌之追訴權自已因
    時效完成而消滅，揆諸前揭說明，本件爰不經言詞辯論，逕
    為免訴之諭知。
五、依刑事訴訟法第302 條第2 款、第307 條，判決如主文。
中　　華　　民　　國　　96　　年　　9 　　月　　7 　　日
                  刑事第一庭    審判長法  官  紀文勝
                                      法  官  楊昱辰
                                      法  官  王雅苑
以上正本證明與原本無異。
如不服本判決，應於判決收受後10日內，向本院提出上訴狀（須
附繕本）。
                                      書記官  譚系媛
中　　華　　民　　國　　96　　年　　9 　　月　　7 　　日
